臺中高等行政法院裁定
                                       100年度訴字第72號
原      告　廖合靜
訴訟代理人　王士銘　律師
複代理人  　林伸全　律師
被      告　勞工保險局
代　表　人　陳益民
訴訟代理人　趙家慶
          　林惠茹
上列當事人間因勞工保險爭議事件，原告不服行政院勞工委員會
中華民國100年1月27日勞訴字第0990036355號訴願決定，提起行
政訴訟，本院裁定如下︰
　　主  文
原告之訴駁回。
訴訟費用由原告負擔。
    事實及理由
一、按「原告之訴，有下列各款情形之一者，行政法院應以裁定
    駁回之。但其情形可以補正者，審判長應定期間先命補正：
    ……十、起訴不合程式或不備其他要件者。」「人民因中央
    或地方機關對其依法申請之案件，予以駁回，認為其權利或
    法律上利益受違法損害者，經依訴願程序後，得向高等行政
    法院提起請求該機關應為行政處分或應為特定內容之行政處
    分之訴訟。」行政訴訟法第107條第1項第10款、第5條第2項
    分別定有明文。又「訴願及行政訴訟，均係對於未確定之行
    政處分，請求救濟之方法，若行政官署之處分已經確定，自
    不得更藉行政爭訟程序請求救濟。」最高行政法院61年裁字
    第24號判例可資參照。是以，提起行政訴訟法第5條第2項之
    課予義務訴訟，應以未確定之行政處分為對象，苟當事人對
    於已確定之行政處分提起課予義務訴訟，即有不備其他要件
    之違法，行政法院應以裁定駁回之。又訴願之提起，應自行
    政處分達到或公告期滿之次日起30日內為之，訴願法第14條
    第1項亦規定甚明。
二、本件原告於97年12月2日（被告收文日期）檢具勞工保險老
    年給付申請書暨給付收據及國民身分證正背面影本（參見原
    處分卷第9頁及第10頁），向被告申請老年給付，經被告審
    查，於同年月12日核付27個月老年給付在案，並於97年12月
    1日逕予退保，保險效力業自當日24時終止，有勞工保險被
    保險人異動資料附原處分卷可參（參見原處分卷第11頁及第
    12頁）。其於98年7月8日（被告收文日期）檢具勞工保險老
    年給付申請書暨勞工保險失能診斷書（參見原處分卷第13頁
    及第14頁），向被告申請普通疾病失能給付，案經被告審查
    ，其退保後於98年7月2日診斷失能，因屬保險效力終止後之
    失能事故，不符請領規定，乃以98年7月24日保給殘字第098
    60577280號函（參見原處分卷第15頁）核定所請失能給付不
    予給付，原告不服申請審議，稱所患係屬職業傷病得請領職
    業災害失能給付云云。案經被告以98年9月15日保給殘字第0
    9810243892號函（參見原處分卷第16頁）請其補具職業災害
    相關證明資料以憑審核，惟其98年11月17日（被告收文日期
    ）函送光碟片及相關資料（參見原處分卷第17頁至第20頁）
    並無法據以認定所患係屬職業傷病，嗣經勞工保險監理委員
    會以98年12月28日98保監審字第4164號審定書（參見本院卷
    第8頁至第9頁）審定駁回，原告未再依行政救濟程序提起訴
    願而告確定。嗣被告於99年2月26日（被告收文日期）接獲
    行政院衛生署南投醫院99年2月24日出具之失能診斷書（參
    見原處分卷第1頁），雖來件缺附失能給付申請書及給付收
    據，被告仍將之視為申請案處理，認定依該失能診斷書所載
    ，原告以因同一傷病於99年2月24日診斷失能，仍屬保險效
    力終止後之失能事故，乃以99年4月1日保給殘字第09960205
    170號函核定原告所請不符請領規定，並稱如其欲申請失能
    給付，應依前開施行細則第68條第1項規定，檢具失能給付
    申請書及給付收據送被告再據以審核等語。原告不服，向勞
    工保險監理委員會申請審議，經該會於99年8月18日以99保
    監審字第2823號審定書審定申請審議不受理。原告不服，向
    行政院勞工委員會提起訴願，亦遭決定不受理，遂提起本件
    行政訴訟。
三、經查：中央或地方機關駁回人民依法申請之案件，性質上即
    屬行政處分，經依訴願程序後，可提起行政訴訟法第5條第2
    項之課予義務訴訟，惟中央或地方機關對於人民依法申請為
    行政處分之案件所作之函覆，究屬駁回之行政處分，抑或係
    屬事實敘述或理由說明而為觀念通知，則應從實質上是否拒
    絕而認定，非以形式上有無駁回之諭示而判斷。本件被告於
    99年2月26日（被告收文日期）接獲行政院衛生署南投醫院
    99年2月24日出具之失能診斷書（參見原處分卷第1頁），原
    告固不否認雖未檢附失能給付申請書及給付收據，惟陳稱其
    係依行政院勞工保險監理委員會之指示於確定殘廢日可再次
    請領，遂於99年2月24日將有關公文攜至醫院請主治醫師協
    助詳看內容後出具勞工保險失能診斷書逕行寄送被告，有原
    告起訴狀事實及理由三之記載可參（參見本院卷第5頁）。
    原告既有重新申請系爭勞工保險失能給付之本意，且被告亦
    自承當時亦以申請案處理（參見本院卷第52頁），並參見系
    爭99年4月1日保給殘字第09960205170號函亦載明：「……
    頃接行政院衛生署南投醫院開立之失能診斷書記載，傷病名
    稱部位與前次所請為同一事故，且仍屬保險效力終止後之事
    故，不符給付規定。」等語，顯見被告已就原告之申請案為
    實質審查，有拒絕原告此次申請系爭勞工保險失能給付之意
    思表示，並作成公文寄送原告，對外直接發生法律效果，自
    已符合「行政處分」之要件。是以，原告自可對之循序提起
    爭議審議、訴願及行政訴訟。惟本件勞工保險爭議審定書係
    於99年8月18日發文，於同年8月19日送達原告，有郵務送達
    證書附於爭議審定卷可稽。原告設址南投縣，核計其提起訴
    願之期間，應自99年8月20日起算，扣除在途期間4日，計至
    99年9月23日（星期四）屆滿（原屆滿日99年9月22日適逢中
    秋節放假，故應順延至99年9月23日屆滿），詎原告遲至99
    年10月4日始提起本件訴願，有原告訴願書上被告收文章可
    據，原告提起之訴願顯已逾30日之法定不變期間，原處分應
    於訴願期間屆滿時即告確定。本件原告對於已確定之行政處
    分提起行政訴訟，揆諸前開說明，自有起訴不備其他要件之
    違法，且依其情形無從補正，應以裁定駁回之。
四、依行政訴訟法第107條第1項第10款、第104條，民事訴訟法
    第95條、第78條，裁定如主文。
中　　華　　民　　國　　100　 年　　6　　 月　　1　　 日
                臺中高等行政法院第二庭
                        審判長法  官　王  茂  修
                              法  官　莊  金  昌
                              法  官　劉  錫  賢
以上正本證明與原本無異。
如不服本裁定，應於裁定送達後10日內以書狀敘明理由，經本院
向最高行政法院提起抗告（須依對造人數附具繕本）。
中　　華　　民　　國　　100　 年　　6　　 月　　1　　 日
                              書記官  莊  啟  明